【裁判字號】    91,自,85
【裁判日期】    920103
【裁判案由】    詐欺等
【裁判全文】
臺灣桃園地方法院刑事判決                            九十一年度自字第八五號
    自  訴  人  謝國松即甲○○.
    被      告  乙○○  男  二.
右列被告因詐欺等案件，經自訴人提起自訴，本院判決如左：
    主  文
乙○○意圖為自己不法之所有，以詐術使人將本人之物交付，處拘役伍拾日，如易科
罰金以佰元折算壹日；緩刑貳年。
    事  實
一、乙○○意圖為自己不法之所有，明知已無資力，意圖為自己不法之所有，於民國
    八十九年一月十五日，佯以附條件買賣之方式為由，向址設桃園縣平鎮市○○路
    一０六號，謝國松所經營之「甲○○○行」購買機車，除當場交付頭款三千元外
    ，並諉稱將依約繳付爾後各期分期價款，使該機車行負責人謝國松信以為真，遂
    於同日交付ＢＹＰ－七七一號，值新台幣（下同）七萬八千元之機車一輛。詎乙
    ○○取得該輛機車後，即未繳付分期款項，並擅行移往他處，且匿避無蹤，嗣謝
    國松經遍尋未獲始悉受騙。
二、案經被害人謝國松即「甲○○○行」提起自訴。
    理  由
一、訊據被告乙○○對於右揭事實於本院審理時坦承不諱，核與自訴人謝國松指訴之
    情節相符，並有附條件買賣契約書影本、本票影本及機車分期付款客戶資料表各
    一紙在卷可憑。復查被告既以附條件買賣方式買受機車，依約即須擔負如期給付
    爾後各期分期價款之責，不容任意藉詞推卸，被告於取得機車後，未繳納分毫分
    期款項，且於欠繳之後，不僅皆未親自與自訴人當面洽商還款事宜，亦未將車交
    還以供抵償債務，甚且，更消蹤匿跡，任令自訴人遍訪尋查未遇，並於本院審理
    時坦認購車當時並未工作，無收入，足徵被告於購車之初即心存將拒繳爾後各期
    款項之情，極為灼然，職是，既已無意依約繳款，猶簽約向自訴人虛允必定依約
    繳付，準此，被告係偽以附條件買賣之方式為由，藉此對自訴人施詐之情甚明。
    足認被告自白與事實相符，應堪採信。事證已明，被告犯行洵堪認定。
二、核被告所為，係犯刑法第三百三十九條第一項之詐欺取財罪。又按詐欺與侵占在
    性質上係無從同立併存之二罪，既該當詐欺，則不論行為後如何處分詐得之物，
    率屬事後處分贓物之行為，要無另行成立侵占罪之餘地。再者，被告固係以動產
    擔交易法所定附條件買賣之方式以向自訴人施詐，然查，被告於詐購該車時，原
    即不欲支付價款，從而嗣將機車轉賣或交予他人使用致自訴人尋找未著，本屬其
    為保有詐欺結果所當然而為之行為，已包含在原有之詐欺計劃內，亦為其詐欺既
    遂後處分贓物之行為。雖自訴人尋找機車未獲而無以占有並就該車取償，被告形
    式上似獲有免付購車價款之不法利益，惟此不過為該車本體之交換價值，與被告
    因施用詐術而取得該車之不法所有，形異而實同，被告並未因其遷移或匿置行為
    實質上另行取得其他不法利益，亦未因此對自訴人新生法益之侵害，是渠上開行
    為之違法性應涵蓋於前階詐欺行為之違法性內，自無由獨立成罪而屬不罰之後行
    為，換言之，即不再構成動產擔保交易法第三十八條之罪；自訴人謂被告尚成立
    刑法第三百三十五條之侵占罪及動產擔保交易法第三十八條之罪云云，顯有誤會
    ，併此敘明。爰審酌被告犯罪動機、目的、手段、詐取財物之價值、自訴人所受
    實際損害之大小，被告與自訴人成立和解賠償損害，有和解書一紙在卷足佐，暨
    犯後態度等情狀，量處如主文所示之刑。復按刑法所定得易科罰金之要件，業於
    被告行為後修正，並於九十年一月十日經總統公布，同年月十二日起施行，修正
    後刑法第四十一條第一項前段規定犯最重本刑為五年以下有期徒刑以下之刑之罪
    ，而受六個以下有期徒刑或拘役之宣告者，即得易科罰金，較諸修正前刑法第四
    十一條所定僅犯最重本刑為三年以下有期徒刑以下之刑之罪始得易科罰金之規定
    ，有利於被告，依刑法第二條第一項前段之規定，自應適裁判時之法律，因之，
    爰依修正後刑法第四十一條第一項前段規定，併諭知被告易科罰金之折算標準。
    末查，被告未曾受有期徒刑以上刑之宣告，有臺灣高等法院被告全國前案紀錄表
    可憑，且犯後深具悔意，均已與自訴人謝國松達成和解，經此審判程序及刑之宣
    告，應知警惕而無再犯之虞，本院認所宣告之刑以暫不執行為適當，爰併諭知被
    告緩刑二年，以勵自新。
據上論斷，應依刑事訴訟法第三百四十三條、第二百九十九條第一項前段，刑法第十
一條前段、第二條第一項前段、第三百三十九條第一項、修正後第四十一條第一項前
段、第七十四條第一款，罰金罰鍰提高標準條例第一條前段、第二條，判決如主文。
中      華      民      國      九十二     年       一      月    三    日
                                  臺灣桃園地方法院刑事第四庭
                                              法  官  邱  滋  杉
右正本證明與原本無異。
如不服本判決，應於判決送達後十日內向本院提出上訴狀( 應附繕本 )，上訴於
臺灣高等法院。
                                              書記官  周  巧  屏
中      華      民      國      九十二     年       一      月    三    日
附論罪科刑依據之法條：
刑法第三百三十九條第一項
意圖為自己或第三人不法之所有，以詐術使人將本人或第三人之物交付者，處五年以
下有期徒刑、拘役或科或併科一千元以下罰金。
動產擔保交易法第三十八條
動產擔保交易之債務人，意圖不法之利益，將標的物遷移、出賣、出質、移轉、抵押
或為其他處分，致生損害債權人者，處三年以下有期徒刑、拘役或科或併科六千元以
下之罰金。


司法院資訊處製作；財團法人民間司法改革基金會備份。
